【裁判字號】    99,抗,26
【裁判日期】    990730
【裁判案由】    聲明異議
【裁判全文】
臺灣高等法院臺南分院民事裁定  99年度抗字第26號
抗  告  人  丙○○
            乙○○
            丁○○
            甲○○
上列抗告人因與相對人己○○、戊○○2人間，對於臺灣臺南地
方法院司法事務官於中華民國98年8月10日所為之96年度促字第
66382號裁定聲明異議事件，對於中華民國98年12月31日臺灣臺
南地方法院所為裁定（98年度事聲字第57號），提起抗告，本院
裁定如下：
    主  文
抗告駁回。
抗告訴訟費用新臺幣壹仟元由抗告人負擔。
    理  由
一、抗告意旨略以：
  (一)本件支付命令聲請狀、兩造91年5月16日協議書、原審97年8
    月7日支付命令內容均未載明「連帶給付」，可知抗告人並
    未請求相對人應連帶給付債務。又連帶債務與連帶保證債務
    ，非同一概念，本件債務人吳松竹、林秀萍、林景星及相對
    人己○○，並非連帶債務人，亦非連帶保證債務人，吳松竹
    、林秀萍、林景星就上開支付命令異議，其效力不及於相對
    人己○○。
  (二)相對人戊○○就應給付之新台幣（以下同）400萬本息、違
    約金部分，固為連帶保證關係，但債權人即抗告人本即可就
    債務人或連帶保證人間，擇一或部分、全部、同時或先後請
    求；另就相對人戊○○應給付之50萬元部分，則為從契約，
    非連帶保證或連帶債務，故吳松竹、林秀萍、林景星就支付
    命令之異議，其效力亦不及於相對人戊○○應給付部分。
  (三)本件所爭執之案件，係原審96年度促字第66382號97年8月7
    日之支付命令，並非原審96年度促字第28592號支付命令，
    或原審97年度訴字第1289號裁定、本院97年度重抗字第64號
    裁定，原裁定誤將非訴事件視為起訴案件，顯有違誤。為此
    提起抗告，求為廢棄原裁定。
二、經查：
  (一)按當事人得聲請法院，付予裁定確定證明書，民事訴訟法第
    399條第4項準用同條第1項之規定自明。惟裁定尚未確定者
    ，法院自不應付予確定證明書。查，抗告人以相對人己○○
    、戊○○及已確定之債務人林秀萍、吳松竹、林景星等五人
    應給付其400萬元本息，懲罰性違約金2,000萬元，相對人戊
    ○○應給付其50萬元本息，向原審聲請支付命令，經原審於
    97年8月7日，以96年度促字第66382號核發支付命令，命「
    相對人己○○、戊○○、林秀萍、吳松竹、林景星等五人應
    於支付命令送達20日內，向抗告人清償債務400萬元本息，
    及200萬元之懲罰性違約金；相對人戊○○應於支付命令送
    達20日內，向抗告人清償債務50萬元本息」（下稱系爭支付
    命令），相對人及林秀萍、吳松竹、林景星（下稱吳松竹等
    3人）均提出異議，其中吳松竹等3人因於不變期間內異議合
    法，抗告人之支付命令之聲請視為起訴，移由原審法院民事
    庭審理，惟抗告人未依原審法院裁定，於期限內補繳裁判費
    ，經原審法院以97年度訴字第1289號裁定駁回其訴確定，而
    相對人因異議逾期不合法，經原審法院裁定駁回其等異議，
    相對人抗告後，復經本院以97年度重抗字第64號駁回抗告確
    定，有各該民事裁定及支付命令在卷可按（均附於原審96
    年度促字第66382號影印卷）。
  (二)抗告人雖以上開情詞，主張系爭支付命令就相對人部分已確
    定，請求原審法院就相對人部分核發確定證明書云云。但查
    ，本院97年度重抗字第64號裁定，雖認相對人就系爭支付命
    令異議已逾期，但裁定理由載明「本案支付命令（即系爭支
    付命令）所列之債務人即訴外人吳松竹等3人與抗告人（即
    相對人）等2人，其相互間是否成立連帶債務法律關係，攸
    關原法院是否應審酌本件其餘訴外人是否基於個人關係而為
    異議，進而認定其異議之效力是否應及於抗告人等2人，是
    原法院就此未注意查明，即以抗告人等2人已逾異議之法定
    不變期間，而駁回其等之異議，尚有未合，本應由本院將原
    裁定廢棄，發回原法院，另為適法之裁定。惟本件廢棄發回
    原法院後，原法院即使為抗告人等2人為有利之認定，使訴
    外人之提起異議效力及於抗告人等2人，也因訴外人吳松竹
    等3人之異議應以支付命令之聲請視為起訴之案件，已經原
    法院以相對人未補繳裁判費而裁定駁回其訴確定（即97年度
    訴字第1289號裁定），抗告人等2人應同受原法院確定裁定
    效力所及，是縱使將原裁定廢棄發回原法院另為裁定，亦對
    抗告人等2人無實益可言，故抗告人等2人抗告意旨指摘原裁
    定不當，求予廢棄，為無理由，應予駁回」等語，係認「原
    審法院疏未審酌吳松竹等3人就系爭支付命令異議之效力是
    否及於相對人，即以相對人逾異議之法定不變期間，駁回相
    對人之異議，有所不當，但因吳松竹等3人之異議應以支付
    命令之聲請視為起訴之案件，已經原法院以相對人未補繳裁
    判費而裁定駁回其訴確定，相對人應同受原法院確定裁定效
    力所及，縱將原裁定廢棄發回已無實益」等情，始裁定駁回
    相對人抗告確定。按民事裁定除指揮訴訟或法律別有規定者
    外，不僅具有羈束力，若就裁定所判斷之事項而言，如非確
    定實體法上權利存否本身，而係確定程序上之事項者，亦非
    全無實質上之確定力。有實質確定力之裁定，當事人及法院
    均不得再為相反之主張及認定（楊建華著，問題研析民事訴
    訟法(一)第410頁至第412頁），本院97年度重抗字第64號裁定
    既已確定，抗告人與相對人同受該裁定確定效力之拘束，依
    上開說明，自不得再為相反之主張。本院上開裁定理由既認
    系爭支付命令因吳松竹等3人異議合法而視為起訴，相對人
    又應同受原審法院97年度訴字第1289號裁定效力所及，顯見
    系爭支付命令就相對人部分已無確定之情事，抗告人主張「
    吳松竹等3人異議效力不及相對人，系爭支付命令相對人部
    分已確定」云云，與本院確定裁定之意旨相違背，尚無可採
    。
三、綜上，系爭支付命令就相對人部分並未確定，抗告人請求核
    發此部分之確定證明書，尚屬無據。原審法院司法事務官駁
    回抗告人之聲請，並無違誤，原審法院駁回抗告人之異議，
    於法並無不合；抗告人執上開理由指摘原裁定不當，求予廢
    棄，為無理由，應予駁回。
四、據上論結，本件抗告為無理由，依民事訴訟法第495條之1第
    1項、第449條第1項、第95條、第78條、第85條第1項，裁定
    如主文。
中    華    民    國    99    年    7     月    30    日
                  民事第四庭    審判長法  官  吳上康
                                      法  官  王金龍
                                      法  官  陳珍如
上為正本係照原本作成。
本裁定除以適用法規顯有錯誤為理由外，不得再抗告。如提出再
抗告，應於收受送達後10日內委任律師為代理人向本院提出再抗
告狀（須附繕本），並繳納再抗告費新台幣1千元。
中    華    民    國    99    年    8     月    3     日
                                      書記官  易慧玲
【附記】
民事訴訟法第495條之1第2項準用同法第466條之1第1、2項規定
：
(1)對於第二審判決上訴，上訴人應委任律師為訴訟代理人。但上
  訴人或其法定代理人具有律師資格者，不在此限。
(2)上訴人之配偶、三親等內之血親、二親等內之姻親，或上訴人
  為法人、中央或地方機關時，其所屬專任人員具有律師資格並
  經法院認為適當者，亦得為第三審訴訟代理人。
民事訴訟法第466條之2第1項：
  上訴人無資力委任訴訟代理人者，得依訴訟救助之規定，聲請
  第三審法院為之選任律師為其訴訟代理人。

司法院資訊處製作；財團法人民間司法改革基金會備份。
